【裁判字號】    91,交易,398
【裁判日期】    920117
【裁判案由】    公共危險等
【裁判全文】
臺灣高雄地方法院刑事判決                        九十一年度交易字第三九八號
    公  訴  人  臺灣高雄地方法院檢察署檢察官
    被      告  戊○○  男  四.
右列被告因公共危險等案件，經檢察官提起公訴（九十一年度偵字第一二五○九號）
，本院判決如左：
    主  文
戊○○服用酒類，不能安全駕駛動力交通工具而駕駛，處有期徒刑陸月，如易科罰金
，以佰元折算壹日；又因過失傷害人，處有期徒刑陸月，如易科罰金，以佰元折
算壹日。應執行有期徒刑拾壹月，如易科罰金，以佰元折算壹日。
    事  實
一、戊○○前曾於民國七十八年七月間，因違反懲治盜匪條例、殺人罪等，經法院判
    處應執行無期徒刑，褫奪公權終身確定，嗣於八十年間，經臺灣高等法院臺中分
    院以八十年度聲減字第八九五號減刑為應執行有期徒刑十五年，褫奪公權十年確
    定，並於七十九年七月二十六日起入監執行，至八十五年十一月二十二日縮短刑
    期假釋出監，刑期至九十三年四月二十六日屆滿；又於九十一年六月一日，因服
    用酒類不能安全駕駛動力交通工具而駕駛之公共危險罪（吐氣中所含酒精濃度每
    公升零點七毫克），經本院高雄簡易庭於九十一年七月三日以九十一年度雄交簡
    字第八九四號刑事簡易判決判處罰金一萬五千元。
二、戊○○猶仍不知悔改，既未考領有何駕駛執照，明知無駕駛執照不得駕車，且飲
    用酒類後其吐氣所含酒精濃度超過每公升零點二五毫克以上者，不得駕車，又渠
    之左眼業已全盲，竟仍於九十一年六月五日中午時分，在渠高雄市旗津區住處附
    近飲用酒類後，其吐氣所含酒精濃度至少為每公升一點零毫克（於九十一年六月
    五日下午四時二十分許測試），業已達不能安全駕駛動力交通工具之酒精中毒之
    酒醉狀態下，詎仍駕駛牌照號碼ΖＩ─五九四五號自用小客車，先至高雄市前鎮
    區草衙找朋友後，再沿高雄港過港隧道右側快車道由前鎮端往中興端（即旗津）
    方向行駛，途經中興端出口Ｇ＋一百公尺處，本應注意：(一)駕駛人駕駛汽車，應
    遵守道路交通標誌、標線、號誌之指示，並服從執行交通勤務之警察或依法令執
    行指揮交通及交通稽查任務人員之指揮；(二)汽車行駛時，駕駛人應注意車前狀況
    ，並隨時採取必要之安全措施，以避免道路交通事故之發生，而依當時之天候晴
    朗，日間自然光線，柏油路面乾燥無缺陷，道路無障礙物，視距良好等客觀情狀
    ，又渠智識、能力亦無不能注意之情事，詎因酒醉混惑渠判斷能力，疏未注意遵
    守高雄港過港隧道前鎮端往旗津方向右側快車道上，已顯示圓形紅燈，禁止進入
    行駛，且置放封閉車道管制號牌及相關設施，貿然強行闖入右側快車道行駛，亦
    未注意警戒車前人車動態，並隨時採取適當、必要及有效之煞車或閃避等安全措
    施；適有丁○○為高雄港過港隧道清潔工作而站立在停放靜止中之堆高機與牌照
    號碼ＸＢ─七三○八號自用小貨車之間，驟遭戊○○酒醉中所駕駛之自用小客車
    自堆高機後方猛烈撞擊，堆高機倏忽向前滑動輾過丁○○之右腿，因而受有右膝
    深度裂傷之傷害，而戊○○之自用小客車甩尾後，其車尾部分復撞擊鍾達城所駕
    駛在左側快車道上行駛中之牌照號碼ＫＩ—四九二號聯結車拖車右側車身。戊○
    ○雖於事故後留在事故現場，但到場處理事故之員警發覺戊○○有講話含糊不清
    、站立及走路不穩等酒醉現象，且經詢問現場工人後，始知悉戊○○為本件道路
    交通事故之肇事者。
三、案經丁○○之配偶丙○○○訴由內政部警政署高雄港務警察局移送暨丁○○訴請
    臺灣高雄地方法院檢察署檢察官偵查起訴。
    理  由
一、訊據被告戊○○對於右揭酒醉左眼全盲駕駛自用小客車，致肇事使告訴人丁○○
    受傷等事實均坦承不諱，核與告訴人丁○○、丙○○○分別於警偵訊或本院審理
    中指訴情節相符，並經證人即事故處理之員警甲○○、乙○○於本院審理中到庭
    證述綦詳，復有目擊證人即聯結車駕駛鍾達城於警詢中供證屬實；此外，尚有刑
    法第一百八十五條之三案件測試觀察紀錄表、酒精濃度測試單（序號︰○二五四
    三九Ｄ號，案號︰○○一四號）、道路交通事故調查報告表暨事故現場圖、公路
    監理電子閘門—證號查詢汽車駕駛人資料、公路監理電子閘門—證號查詢機車駕
    駛人各乙紙、內政部警政署高雄港務警察局舉發違反道路交通管理事件通知單二
    張及事故現場照片八幀在卷可稽，足認被告自白與事實相符。復以，告訴人丁○
    ○因本件道路交通事故受有如事實欄所示之傷害，亦有邱綜合醫院醫師出具之診
    斷證明書乙紙附卷足憑。
二、按刑法第一百八十五條之三規定所謂「不能安全駕駛」，乃抽象危險犯，並不以
    發生具體危險為必要，對於呼氣酒精濃度已達每公升零點五五毫克（○．五五Ｍ
    Ｇ＼Ｌ）以上，肇事率為一般正常人之十倍，認為已達不能安全駕車之標準，此
    業經法務部八十八年五月十八日法八八檢字第○○一六六九號函告週知，且按就
    醫學文獻所知，酒精對人體造成之影響，於呼氣時酒精濃度達每公升零點二五毫
    克（約合體內血液中酒精濃度五○ＭＧ＼ＤＬ或零點零五％）即會輕度中毒，造
    成輕度協調功能降低；呼氣酒精濃度達每公升零點五毫克時（約合體內血液中酒
    精濃度一○○ＭＧ＼ＤＬ或零點一％）屬輕到中度中毒症狀，出現反應較慢、感
    覺減低、影響駕駛之狀況；呼氣酒精濃度達每公升零點七五毫克（約合體內血液
    中酒精濃度一五○ＭＧ＼ＤＬ或零點一五％）時出現思考改變、個性行為改變等
    中毒症狀；復依呼氣酒精濃度每公升一點○毫克換算為體內血液中酒精濃度約為
    二○○ＭＧ＼ＤＬ，其所產生之生理反應為情緒起伏大，步態不穩，肢體協調、
    平衡感與判斷力障礙度升高、噁心嘔吐、精神混惑不清晰等中度中毒症狀；又飲
    酒後一小時許，其體內血液酒精濃度可達最高，此有分別有行政院國軍退除役官
    兵輔導委員會臺北榮民總醫院八十八年八月五日（八八）北總內字第二六八六八
    號函文、八十八年十月二十六日（八八）院賓文廉字第一三四○七號臺灣高等法
    院函中臺北醫學院附設醫院精神科主任蔡尚穎「酒精對人體生理與行為之影響」
    一文可據。而被告為警查獲時渠吐氣所含酒精濃度測試已達每公升一點零毫克，
    殊高於前揭標準甚多，渠發生肇事之危險性，顯已高出一般人，依前揭說明，被
    告實已達不能安全駕駛動力交通工具之酒醉情狀，足堪認定。
三、次按未考領有駕駛執照不得駕車，道路交通管理處罰條例第二十一條第一項第一
    款所明定；飲用酒類後其吐氣所含酒精成份超過每公升零點二五毫克以上者，不
    得駕車；駕駛人駕駛汽車，應遵守道路交通標誌、標線、號誌之指示，並服從執
    行交通勤務之警察或依法令執行指揮交通及交通稽查任務人員之指揮；汽車行駛
    時，駕駛人應注意車前狀況，並隨時採取必要之安全措施，道路交通安全規則第
    一百十四條第二款、九十條及第九十四條第三項分別定有明文。此規定乃政府三
    令五申再三宣導明確，被告對於前揭規定自為明知或無法諉為不知，且前揭規定
    之義務乃被告應注意並能注意之事項，而依當時之天候晴朗，日間自然光線，柏
    油路面乾燥無缺陷，道路無障礙物，視距良好等客觀情狀，亦有道路交通事故調
    查報告表及事故現場照片可徵，又被告之智識、能力亦無不能注意之情事，詎因
    酒醉混惑渠判斷能力，疏未注意遵守高雄港過港隧道前鎮端往旗津方向右側快車
    道上，已顯示圓形紅燈，禁止進入行駛，且置放封閉車道管制號牌及相關設施，
    貿然強行闖入右側快車道行駛，亦未注意警戒車前人車動態，並隨時採取適當、
    必要及有效之煞車或閃避等安全措施，致肇事使告訴人丁○○受有如事實欄所示
    之傷害，渠有過失，亦已明顯。又告訴人丁○○因本件道路交通事故受傷，與被
    告之過失行為間並存有相當之因果關係。是本案事證已臻明確，被告諸犯行洵堪
    認定，應予依法論科。
四、核被告戊○○所為，係犯刑法第一百八十五條之三服用酒類不能安全駕駛動力交
    通工具而駕駛罪及同法第二百八十四條第一項前段之普通過失傷害罪。又被告所
    犯二罪間，犯意各別，罪名不同，應予分論併罰。按刑法第一百八十五條之三之
    服用酒類，不能安全駕駛動力交通工具而駕駛罪，所侵害之法益，為社會之公共
    安全；刑法第二百八十四條第一項前段之普通過失傷害罪，所侵害之法益，為個
    人身體、健康之安全。其所觸犯之二罪，不具保護法益之同一性，自應分別成罪
    。至在犯罪科刑上，被告所觸犯之服用酒類，不能安全駕駛動力交通工具而駕駛
    罪與普通過失傷害罪，前者，為繼續犯；後者，則為即成犯，二者僅於撞人之時
    點與場所相合致而已，自無從成立想像競合犯，應予數罪併罰。又被告酒醉駕車
    ，因而致人受傷，依法應負刑事責任，渠所犯普通過失傷害部分，爰依道路交通
    管理處罰條例第八十六條第一項規定，加重其刑至二分之一。再者，被告雖於事
    故後留在事故現場，但到場處理事故之員警發覺戊○○有講話含糊不清、站立及
    走路不穩等酒醉現象，且經詢問現場工人後，始知悉戊○○為本件道路交通事故
    之肇事者等情，業據證人即事故處理之員警乙○○於本院審理中到庭結證屬實，
    顯與刑法第六十二條第一項前段規定之對於未發覺之罪自首而受裁判者有間，尚
    難要以刑法關於自首減輕其刑之寬典相繩。爰審酌被告前曾於七十八年七月間，
    因違反懲治盜匪條例、殺人罪等，經法院判處應執行無期徒刑，褫奪公權終身確
    定，嗣於八十年間，經臺灣高等法院臺中分院以八十年度聲減字第八九五號減刑
    為應執行有期徒刑十五年，褫奪公權十年確定，並於七十九年七月二十六日起入
    監執行，至八十五年十一月二十二日縮短刑期假釋出監，刑期至九十三年四月二
    十六日屆滿；又於九十一年六月一日假釋期間內，因服用酒類不能安全駕駛動力
    交通工具而駕駛之公共危險罪（吐氣中所含酒精濃度每公升零點七毫克），經本
    院高雄簡易庭於九十一年七月三日以九十一年度雄交簡字第八九四號刑事簡易判
    決判處罰金一萬五千元等情，此有臺灣高雄地方法院檢察署刑案資料查註紀錄表
    、臺灣高等法院被告全國前案紀錄表及本院被告院內索引卡紀錄表各乙份在卷可
    按，假釋期間不知悔改謹慎行事，復因酒醉駕車為警查獲後四日，再度酒醉駕車
    並因而肇事致告訴人丁○○受傷，顯見渠未收警惕之效，且徒負觀護人執行假釋
    保護管束等觀護業務之成效；被告明知或無法諉為不知酒後精神已達混惑不清晰
    之狀態，而發生道路交通事故之機率，較未飲酒者為高，詎仍再度酒醉後駕駛自
    用小客車往來高雄港過港隧道二端，不啻對他人已產生立即侵害之高度危險性，
    亦自陷於危險狀態中，嚴重侵害道路交通往來安全至深且鉅，且因此肇事致使告
    訴人丁○○受有如事實欄所示之傷害，渠之犯罪情節難謂非屬重大，且斟酌告訴
    人丁○○所受危害之程度及被告迄今仍未與告訴人就民事賠償部分達成和解，復
    因犯罪後不敢出面解決而逃匿（見本院九十一年十二月十五日訊問筆錄），經本
    院通緝後始於九十一年十二月十五日緝捕到案，態度不佳；惟斟酌被告經緝捕到
    案後猶知坦承犯行等一切情狀，分別量處如主文所示之刑，並諭知易科罰金之折
    算標準及定其應執行之刑。
據上論斷，應依刑事訴訟法第二百九十九條第一項前段，道路交通管理處罰條例第八
十六條第一項，刑法第一百八十五條之三、第二百八十四條第一項前段、第五十一條
第五款、第四十一條第二項，罰金罰鍰提高標準條例第一條前段、第二條，判決如主
文。
本案經檢察官李允煉到庭執行職務。
中      華      民      國    九十二    年      一      月     十七     日
                                  臺灣高雄地方法院交通法庭
                                      法  官    劉定安
右正本證明與原本無異。
如不服本判決，應於判決送達後十日內，向本院提出上訴狀。
                                      書記官    蔡莉娟
中      華      民      國    九十二    年      一      月     十七     日
附錄本案論罪科刑法條全文︰
道路交通管理處罰條例第八十六條第一項
  汽車駕駛人，無駕駛執照駕車、酒醉駕車、吸食毒品或迷幻藥駕車、行駛人行道或
  行經行人穿越道不依規定讓行人優先通行，因而致人受傷或死亡，依法應負刑事責
  任者，加重其刑至二分之一。
刑法第一百八十五條之三
  服用毒品、麻醉藥品、酒類或其他相類之物，不能安全駕駛動力交通工具而駕駛者
  ，處一年以下有期徒刑、拘役或三萬元以下罰金。
刑法第二百八十四條第一項
  因過失傷害人者，處六月以下有期徒刑、拘役或五百元以下罰金，致重傷者，處一
  年以下有期徒刑、拘役或五百元以下罰金。


司法院資訊處製作；財團法人民間司法改革基金會備份。
